【裁判字號】    92,訴,2378
【裁判日期】    920926
【裁判案由】    俸給
【裁判全文】
臺北高等行政法院裁定                            九十二年度訴字第二三七八號
    原      告  甲○○
    被      告  行政院人事行政局
    代  表  人  李逸洋（局長）
右原告因俸給事件，不服公務人員保障暨培訓委員會中華民國九十二年四月一日九二
公審決字第００三四號訴願決定，提起行政訴訟，本院裁定如左：
    主  文
原告之訴駁回。
訴訟費用由原告負擔。
    理  由
一、按「公務人員對於服務機關或人事主管機關所為之行政處分，認為違法或不當，
    致損害其權利或利益者，得依本法提起復審。」「公務人員不服復審機關所為之
    復審決定，得於收受復審決定書之次日起三十日內，向公務人員保障暨培訓委員
    會提起再復審。」「復審、再復審之程序，除本法另有規定外，準用訴願法之規
    定。」分別為行為時公務人員保障法第十八條、第十九條第一項及第二十二條所
    明定。而依訴願法第三條第一項規定：「本法所稱行政處分，係指中央或地方機
    關就公法上具體事件所為之決定或其他公權力措施而對外直接發生法律效果之單
    方行政行為。」至官署與其他機關團體間內部所為職務上之表示，或行政官署就
    其主管事務對所屬機關所為指示處理之命令，係屬上級官署對下級官署，本於職
    權所行之指揮監督，既非對人民所為之行政行為，更不因而對人民發生具體的法
    律效果，自不能認為行政處分，而對之提起訴願，改制前行政法院四十一年判字
    第十五號、五十七年判字第一七八號判例分別著有明文。
二、緣原告於民國（下同）九十年十月一日自嘉義縣消防局退休，同年十月十二日向
    內政部警政署保安警察第三總隊申請補發任職於前台灣省鹽務警察總隊（內政部
    警政署保安警察第三總隊之前身）期間，鹽務俸給差額。內政部警政署保安警察
    第三總隊於九十一年一月九日以（九十一）保三警人字第０三０七號函復略以，
    如核給鹽務退休金差額，宜同時知會核定其退休機關（銓部）重新審定其未曾
    領取退休金差額之退休年資。如有疑義，該總隊將另循程序函行政院核釋等語。
    原告不服，向內政部警政署保安警察第三總隊提出申復。旋內政部依據警政署函
    報就原告得否申請鹽務俸給差額一案，於九十一年四月二十五日以台內人字第０
    九一０００三一七九號函報行政院交由被告以九十一年五月二十三日局給字第０
    九一００一四二二六號函（下稱系爭函）復內政部，並經層轉至內政部警政署保
    安警察第三總隊，再經內政部警政署保安警察第三總隊於九十一年六月十二日以
    保三警人字第０九一００六八五九號函附系爭函影本知會原告。原告不服系爭函
    ，提起復審及再復審，遞遭不受理之決定，遂向本院提起本件行政訴訟。
三、查本件原告於九十年十月十二日向內政部警政署保安警察第三總隊申請補發任職
    於前台灣省鹽務警察總隊（內政部警政署保安警察第三總隊之前身）期間，鹽務
    俸給差額，經層報行政院核釋，案交被告於九十一年五月二十三日以局給字第０
    九一００一四二二六號函復內政部略以：「說明：．．．二、查行政院民國六十
    九年十月二十日台六十九人政肆字第二五三０七號函規定略以：『台灣省保安警
    察第三總隊人員之退休金撫卹金，自民國七十年七月份起，應一律依照警察待遇
    標準計算，但其在七十年六月份比照前鹽務局人員退休撫卹金給與表支給之標準
    較同時間警察計算標準為高之差額，應以其在七十年六月份以前服務滿五年以上
    之服務年資，．．．予以結算，於將來辦理退休或撫卹時一次發給。．．．』是
    以，如非屬保安警察第三總隊之退休人員，則無上開行政院函之適用。有關本案
    柯員新制施行前年資所領之公保養老給付得否不予併計其於台灣省鹽務警察總隊
    期間參加公務人員保險年資七年，而領取鹽務俸給差額一節，茲以柯員係自嘉義
    縣消防局退休，並非保安警察第三總隊之退休人員，故應無得否領取鹽務差額之
    問題。」等語函復內政部，並經層轉至內政部警政署保安警察第三總隊於九十一
    年六月十二日以保三警人字第０九一００六八五九號函附系爭函影本知會原告。
    核系爭函係被告對內政部報請核釋之事項所為之職務上表示，為機關間內部所為
    之意思表示，尚不對外發生准駁之法律上效果，揆諸首揭規定及判例意旨，自非
    行政處分，不得對之提起行政爭訟。復審及再復審決定以系爭函非對原告為行政
    處分，不予受理，即無不合。原告提起本件撤銷之行政訴訟，自非合法，應予駁
    回。又本件訴訟既不合法，其實體上之主張及陳述，自無庸審酌，併此敘明。
四、依行政訴訟法第一百零七條第一項第十款、第一百零四條、民事訴訟法第九十五
    條、第七十八條，裁定如主文。
中    華    民    國    九十二      年      九        月    二十六      日
                                  臺北高等行政法院  第三庭
                                            審判長  法  官  姜素娥
                                                    法  官  陳國成
                                                    法  官  林文舟
右為正本係照原本作成。
如不服本裁定，應於送達後十日內向本院提出抗告狀（須按他造人數附繕本）。
中    華    民    國    九十二      年      九        月    二十九      日
                                                    書記官  余淑芬


司法院資訊處製作；財團法人民間司法改革基金會備份。
